最高法院民事裁定 
111年度台上字第2939號
上  訴  人  黃志光                               
訴訟代理人  鐘為盛律師
被 上訴 人  蔡堅義                                
上列當事人間債務人異議之訴事件，上訴人對於中華民國111年9
月13日臺灣高等法院第二審判決（110年度上字第1012號），提
起上訴，本院裁定如下：
    主  文
上訴駁回。
第三審訴訟費用由上訴人負擔。
    理  由
按上訴第三審法院，非以原判決違背法令為理由，不得為之。又
提起上訴，上訴狀內應記載上訴理由，表明原判決所違背之法令
及其具體內容，暨依訴訟資料合於該違背法令之具體事實，其依
民事訴訟法第469條之1規定提起上訴者，並應具體敘述為從事法
之續造、確保裁判之一致性或其他所涉及之法律見解具有原則上
重要性之理由。同法第467條、第470條第2項定有明文。而依同
法第468條規定，判決不適用法規或適用不當者，為違背法令；
依同法第469條規定，判決有該條所列各款情形之一者，為當然
違背法令。是當事人提起上訴，如以同法第469條所列各款情形
為理由時，其上訴狀或理由書應表明該判決有合於各該條款規定
情形之具體內容，及係依何訴訟資料合於該違背法令之具體事實
。如依同法第468條規定，以原判決有不適用法規或適用法規不
當為理由時，其上訴狀或理由書應表明該判決所違背之法令條項
，有關司法院大法官解釋或憲法法庭裁判字號，或成文法以外之
習慣或法理、法則等及其具體內容，暨係依何訴訟資料合於該違
背法令之具體事實，並具體敘述為從事法之續造、確保裁判之一
致性或其他所涉及之法律見解具有原則上重要性之理由。上訴狀
或理由書如未依上述方法表明，或其所表明者與上開法條規定不
合時，即難認為已合法表明上訴理由，其上訴自非合法。本件上
訴人對於原判決其敗訴部分提起上訴，雖以該不利部分判決違背
法令為由，惟核其上訴理由狀所載內容，係就原審取捨證據、認
定事實之職權行使，及依職權解釋契約所論斷：被上訴人於民國
101年8月7日向上訴人借得新臺幣(下同)131萬2,500元，約定利
息按每萬元150元計算(換算年息18%)，清償期為102年12月31日
，如逾期未清償，另按每萬元每月50元加計遲延利息(換算後遲
延期間年息為24%)，並按每萬元300元加付違約金。被上訴人未
依約定期限清償，計至上訴人於106年1月24日在臺灣臺北地方法
院(下稱臺北地院)105年度司執字第5196號強制執行事件受償250
萬元之日止，被上訴人應給付上訴人本金131萬2,500元，加計10
1年8月7日至102年12月31日期間按年息18%計算之約定利息，及
逾清償期後之103年1月1日至106年1月24日期間，以不逾斯時利
率上限規定之年息20%計算之遲延利息，再加計上訴人主張之違
約金1元、拍賣抵押物裁定程序費用2,000元，總額為245萬658元
，上訴人於前開執行程序受償250萬元，其對被上訴人債權已全
部受清償。上訴人向臺北地院聲請核發之109年度司促字第8295
號確定支付命令債權已不存在等情，指摘其為不當，並就原審所
為論斷泛言未論斷，而非表明該不利部分判決所違背之法令及其
具體內容，暨依訴訟資料合於該違背法令之具體事實，並具體敘
述為從事法之續造、確保裁判之一致性或其他所涉及之法律見解
具有原則上重要性之理由，難認其已合法表明上訴理由。依首揭
說明，應認其上訴為不合法。
據上論結，本件上訴為不合法。依民事訴訟法第481條、第444條
第1 項、第95條、第78條，裁定如主文。
中　　華　　民　　國　　111 　年　　12　　月　　14　　日
                      最高法院民事第四庭
                          審判長法官  鄭  雅  萍
                                法官  張  競  文
                                法官  蕭  胤  瑮
                                法官  賴  惠  慈
                                法官  王  本  源
本件正本證明與原本無異
                          書　記　官　王  宜  玲
中　　華　　民　　國　　111 　年　　12　　月　　21　　日